最高法院民事判決                                八十八年度台上字第三八一號
    上  訴  人  乙○○
    訴訟代理人  陳德文律師
    被 上訴 人  甲○○
右當事人間請求返還土地等事件，上訴人對於中華民國八十五年十一月二十五日台灣
高等法院第二審判決（八十四年度上字第七三三號），提起上訴，本院判決如左：
    主  文
上訴駁回。
第三審訴訟費用由上訴人負擔。
    理  由
本件上訴人主張：台北市○○區○○段二小段二五三號土地（下稱系爭土地）係屬集
合住宅之基地，屬該集合住宅全體住戶分別共有，依當初全體住戶分別透過建商與地
主所訂買賣契約第十九條約定：「各棟前後土地，除實際做為公共使用外，前後土地
供一樓居住人管理使用」，自屬共有土地分管之約定。系爭如原判決附圖一（下稱附
圖一）所示編號一之土地係伊屋後土地，自應由伊管理使用，詎遭被上訴人占用等情
，爰依侵權行為、不當得利、買賣契約之法律關係，求為命被上訴人將附圖一編號一
黃色所示土地交還伊占有之判決（上訴人請求被上訴人將附圖一編號一黃色所示土地
上之木、石等一切雜物搬離及本於民法第七百六十七條、第八百二十一條、侵權行為
、不當得利之法律關係，請求拆除如原判決附圖二（下稱附圖二）紅色所示土地面積
一六點二八平方公尺上加蓋之圍牆、遮雨棚等工作物，恢復回狀之訴部分，分別經第
一、二審判決被上訴人敗訴，未據其聲明不服；又上訴人請求拆除超過如附圖二紅色
所示土地面積一六點二八平方公尺上之圍牆、遮雨棚，及本於侵權行為法律關係請求
被上訴人給付新台幣（下同）三十六萬元及按月給付一萬五千元之訴部分，亦經原審
判決上訴人敗訴，未據其聲明不服，均已告確定）。
被上訴人則以：上訴人於八十二年間向高太太購買臺北市○○區○○街二段一八七號
房屋，而高太太當初購買該戶時並未購買該戶後面之停車位，上訴人對於如附圖一所
示編號一部分，並無管理使用之權等語，資為抗辯。
原審斟酌全辯論意旨及調查證據之結果，以：系爭土地原地主潘龍雨與第一手承買人
高敏欽間之預定不動產買賣契約書第十九條固約定：「各棟前後土地，除實際做為公
共使用外，前後土地供一樓居住人管理使用」，惟該預定不動產買賣契約書，屬債權
契約性質，依債權契約之相對性，該契約所約定之權利義務關係，僅存於該買賣契約
當事人間。依系爭建築改良物登記簿謄本及土地登記簿謄本記載，上訴人係於八十一
年九月八日向其前手何湘梅購買臺北市○○區○○街二段一八七號房屋（下稱一八七
號房屋）而取得所有權，何湘梅則於八十一年六月十日向其前前手高敏欽購得，高敏
欽係於七十五年二月十四日向原地主潘龍雨購得之事實，為上訴人所不爭，則原地主
潘龍雨與一八七號房屋第一手承買人所訂之買賣契約關係，僅存於原地主潘龍雨與第
一手承買人之間，上訴人本於該買賣契約關係，訴請將附圖一所示編號一黃色部分之
土地返還於伊管理使用，於法尚有未合。又如附圖一所示編號一黃色部分土地，係屬
停車位之設計，為區分所有建築物公共設施之一部分，有使用執照設計圖、使用執照
申請書及使用執照峻工圖足憑，上訴人僅係系爭土地共有人之一，依不當得利及侵權
行為之法律關係，請求被上訴人將具有公共設施性質之如附圖一所示編號一黃色部分
土地交還其個人占有，亦屬無據，為其心證之所由得。因而維持第一審所為上訴人上
開部分之敗訴判決，駁回其上訴，經核於法洵無違誤。
按本院四十八年台上字第一○六五號判例，係指原共有土地分管約定之效力及於知情
之共有土地受讓人而言，倘共有人之管理使用權能受侵害，仍應本於其共有人之所有
權為請求。本件上訴人並非本於系爭土地共有人之所有權為請求，而係本於其前手間
之買賣契約或不當得利、侵權行為之法律關係，請求被上訴人將如附圖一所示編號一
黃色部分土地交還其個人占有（見一審卷五一頁背面），即非法之所許，原審為上訴
人敗訴判決，並不違背法令。上訴論旨，仍執陳詞，指摘原判決關於上開於其不利部
分為不當，聲明廢棄，不能認為有理由。
據上論結，本件上訴為無理由。依民事訴訟法第四百八十一條、第四百四十九條第一
項、第七十八條，判決如主文。
中      華      民      國    八十八    年      二      月    二十六    日
                              最高法院民事第五庭
                                  審判長法官  吳  啟  賓
                                        法官  洪  根  樹
                                        法官  謝  正  勝
                                        法官  劉  福  來
                                        法官  黃  熙  嫣
      右正本證明與原本無異
                                              書  記  官
中      華      民      國    八十八    年      三      月     十九     日
